臺北高等行政法院判決　　　　　　　　　　　　　　九十二年度訴字第二八一六號
　　　　　　　　　　　　　　　.
　　原　　　告　甲○○
　　被　　　告　經濟部智慧財產局
　　代　表　人　蔡練生（局長）
　　訴訟代理人　丙○○
　　參　加　人　嘉澤端子工業股份
　　　　　　　　有限公司
　　代　表　人　乙○○董事長.
右當事人間因新型專利異議事件，原告不服經濟部中華民國九十二年五月十三日經訴
字第○九二○六二一○五○○號訴願決定，提起行政訴訟，並經本院裁定命參加人獨
立參加本件被告之訴訟。本院判決如左：
    主  文
原告之訴駁回。
訴訟費用由原告負擔。
    事  實
壹、事實概要：
    緣參加人前於民國（以下同）八十九年九月十六日以「AIMM卡之電連接器」向被
    告申請新型專利，經被告編為第00000000號審查，准予專利（以下簡稱
    系爭案）。公告期間，原告以其違反核准審定時（即八十三年一月二十一日修正
    公布）專利法（以下簡稱專利法）第九十八條第二項及第九十八條第一項第二款
    （原告誤載為同法第九十八條之一）規定，不符新型專利要件，對之提起異議，
    並提出異議證據係八十八年十月十一日申請、九十年九月一日審定公告之第00
    000000號「具有夾座之 AGP擴充槽結構」新型專利案（以下簡稱引證案）
    。案經被告審查，於九十二年一月二十八日以（九二）智專三（二）○四○八七
    字第○九二二○○九一一五○號專利異議審定書為「異議不成立」之處分。原告
    不服，提起訴願，遭駁回後，遂向本院提起行政訴訟，本院因認本件撤銷訴訟之
    結果，參加人之權利或法律上利益將受損害，乃依行政訴訟法第四十二條第一項
    規定，依職權裁定命參加人獨立參加本件被告之訴訟。
貳、兩造聲明：
一、原告聲明：
    原告未於言詞辯論期日到場，據其提出之書狀，聲明求為判決訴願決定及原處分
    均撤銷。
二、被告聲明：求為判決如主文所示。
、兩造爭點：
    系爭案相較於原告提出之異議證據（即引證案）是否不具新穎性及進步性，而不
    符新型專利要件？
一、原告陳述：
    原告未於言詞辯論期日到場，據其提出之書狀，陳述如左：
１、系爭案之專利異議事件，訴願決定機關係認為：
(1)、引證案之固定框夾與系爭案之扣持座，雖皆用於嵌扣界面卡，惟引證案與系爭案
    之構造明顯不同，引證案之固定框為ㄇ形桿，扣持座為長矩形框體，故引證案無
    法證明系爭案不具新穎性。
(2)、引證案之申請日八十八年十月十一日，固然早於系爭案之申請日八十九年九月十
    六日，惟其公告日九十年九月一日，則較之系爭案之申請日八十九年九月十六日
    為晚，故系爭案申請日前，引證案尚非屬專利法第九十八條第二項所稱之「既有
    之技術或知識」，自不得作為論究系爭案進步性與否之依據。
２、前述訴願決定機關維持原處分之理由，固有其見解，惟原告認有以下理由足認訴
    願決定及原處分之未洽，即：
(1)、於引證案之專利範圍第一項中僅係敘述該固定框夾可於擴充槽上位移以供嵌設在
    AGP 界面卡的定位槽內而將其固定之，其中並未界定該固定框夾之形狀，然後於
    專利範圍第二項之敘述中才進一步界定該固定框夾可為一ㄇ字形，及於專利範圍
    第三項之敘述中進一步界定該固定框夾係可為一四方形框，因此該固定框夾為一
    ㄇ字形及為一四方形框之結構皆為引證案之專利訴求無疑。而由引證案之專利範
    圍第三項：「如申請專利範圍第一項所述具有夾座之 AGP擴充槽結構，其亦可於
    固定框夾之兩側邊分別各設有一橫桿，以使固定框夾呈一四方形框，並因此而可
    藉由推移固定框夾於 AGP擴充槽上滑移而使兩側之橫桿可分別嵌入繪圖卡或片卡
    等界面卡前側及後側呈倒勾狀之定位槽內而達固定之功效，並因此而使其兼具有
    可固定繪圖卡或晶片卡等界面卡的效益」其中可得知該固定框夾為一四方形框之
    結構係與該扣持座為長矩形框體之結構相同，而且該固定框夾兩側邊之橫桿係又
    相當於該扣持座之前、後頂板。故而可得證知系爭案之結構特徵係完全揭露於引
    證案中，所以系爭案係不具新穎性而有違專利法第九十八條第一項第二款之規定
    ，乃無庸置疑之情事。
(2)、引證案之申請日八十八年十月十一日，係早於系爭案之申請日八十九年九月十六
    日，雖然引證案之核准公告日於系爭案申請日之後，然而不可否認的，由引證案
    可推知系爭案據以為專利之技術手段於其申請前二年係已出現於業界中而為一申
    請前既有之技術或知識的事實，因此可得證知系爭案係為一運用申請前既有之技
    術或知識者；而且引證案與系爭案係皆屬於相同領域之創作物，因此引證案之創
    作人對於系爭案而言，應為專利法第九十八條第二項所稱之「熟悉該項技藝之人
    士」者無疑；換言之，系爭案據以為專利特徵之技術手段確實為熟習該項技術者
    所能輕易思及與完成，因此，系爭案確實可經由引證案之教示，而由熟悉該項技
    術者依該項技藝之經驗而輕易思及與構成，而且系爭案於功效上並未見有較引證
    案增進之處，故而可得證知系爭案係有專利法第九十八條第二項規定之適用。
３、綜上所述，系爭案據以為專利之結構特徵係相同於引證案，而被引證案所揭露，
    且系爭案亦未能較引證案能增進功效，因此系爭案係有違專利法第九十八條第一
    項第二款之規定及亦適用於同法第九十八條第二項之規定，爰請判決如原告訴之
    聲明。
二、被告陳述：
１、原告訴稱由引證案申請專利範圍第三項可得知引證案之固定框夾為一四方形框
    之結構，係與系爭案之扣持座２為一長矩形框體之結構相同，且該固定框夾兩側
    邊之橫桿 223又相當於系爭案扣持座之前、後頂板、，故可得證知系爭案之
    結構特徵完全揭露於引證案中，故系爭案不具新穎性。惟從對照於引證案申請專
    利範圍第三項之第六圖圖式，其所顯示之固定框夾之結構，仍與系爭案之扣持
    座２（可從系爭案圖式第一至三圖觀之）之結構明顯不同，引證案未揭示系爭案
    扣持座２之前頂板底面之扣持凸塊211、後頂板底面向下延伸兩片彈扣片221
    與扣持凸塊 223、倒鉤塊、凸牆等結構特徵，根本無法證明系爭案不具新穎
    性。
２、原告又稱引證案可證明系爭案不具進步性。惟引證案公告日期係在系爭案申請之
    後，因非屬系爭案申請前已公開之技術，無法作為主張不具進步性之依據。
３、綜上所述，被告之原處分並無違誤，爰請判決如被告答辯之聲明。
三、參加人陳述：
    參加人未於言詞辯論期日到場，亦未提出書狀，作何聲明、陳述。
    理  由
一、本件原告經合法通知，未於言詞辯論期日到場，核無行政訴訟法第二百十八條準
    用民事訴訟法第三百八十六條各款所列之情事，爰依被告之聲請，由其一造辯論
    而為判決，合先敘明。
二、按凡對物品之形狀、構造或裝置之創作或改良，而可供產業上利用者，得依法取
    得新型專利，為系爭案核准審定時專利法第九十七條暨第九十八條第一項所規定
    。而公告中之新型，任何人認有違反前揭專利法第九十七條至第九十九條規定者
    ，依法得自公告之日起三個月內，備具異議書，附具證明文件，向專利專責機關
    提起異議。從而，系爭案有無違反專利法情事而應不予專利，依法應由異議人附
    具證據證明之，倘其證據不足以證明系爭案有違專利法之規定，自應為異議不成
    立之處分。
三、本件系爭第00000000號「AIMM卡之電連接器」新型專利案，係包括一插
    槽座及一扣持座所組成，插槽座為提供AIMM卡插設之長矩形絕緣座體，於中央設
    有一道垂直插槽，插槽兩側之插槽座中分設排列之插植孔，提供端子可植入插植
    孔，其特徵在於：插槽座，係選定兩端部之兩側分別設有一凸塊，並選定其中一
    端之各凸塊內側壁處設有兩道垂直之卡槽結構；扣持座，乃形成長矩形絕緣框體
    ，於兩端頂部分別形成有一頂板，其中前頂板之底面係形成有一扣持凸塊，而後
    頂板底面乃向下延伸兩彈扣片，並於彈扣片外側壁設有一道垂直之卡條，又選定
    於兩彈扣片後端之頂板底面增設一扣持凸塊；扣持座兩端之兩側壁下緣係分別形
    成有一倒鉤塊；藉此，令扣持座套設於插槽座之頂端外圍處，使各端倒鉤塊恰可
    勾住插槽座之各凸塊底緣，同時以扣持座其凸牆跨設於插槽座頂緣；而扣持座其
    一端之彈扣片則伸入插槽座一端之兩凸塊間，以其外側卡條契入凸塊兩道垂直卡
    槽其中之一，藉以構成扣持座可水平移動進而固定AIMM卡之電連接器。原告所舉
    異議證據係八十八年十月十一日申請、九十年九月一日審定公告之第00000
    000號「具有夾座之 AGP擴充槽結構」新型專利案（即引證案）。被告係以，
    引證案之固定框夾與系爭案之扣持座之構造，雖皆用於嵌扣界面卡，惟兩者構造
    明顯不同，且兩案之 AGP擴充槽構造亦明顯不同，故引證案無法證明系爭案不具
    新穎性；另引證案之公告日晚於系爭案之申請日，不適據以論究系爭案之進步性
    等理由，乃為異議不成立之處分。原告不服，循序提起訴願及本件行政訴訟。
四、原告於本件行政訴訟中訴稱，系爭案之扣持部可於插槽座位移定位以將AIMM卡扣
    合固定之特徵，完全相同於引證案固定框夾可於AGP擴充槽上滑移定位以將AGP卡
    扣合之特徵，故系爭案有違核准審定時專利法第九十八條第一項第二款之規定。
    另系爭案所能達成之「扣持座可於插槽座上滑移」、「扣持座可位移卡扣固定AI
    MM卡」及「扣持座位移定位」功效相同於引證案，可知系爭案並未較引證案具功
    效上之增進云云。惟查：
１、引證案其AGP擴充槽上設有一可於其上滑動之固定框夾，且於AGP擴充槽與固定框
    夾兩側相對面上係設有相對滑嵌之滑軌與滑槽，並於相對之滑軌與滑槽上又設有
    若干可相對嵌設定位之定位孔及凸點，另該固定框夾之側邊設有橫桿可供其因位
    移而嵌設在 AGP界面卡的定位槽內而將其固定之。引證案之固定框夾與系爭案之
    扣持座，雖皆用於嵌扣界面卡，惟引證案與系爭案之構造明顯不同，引證案之固
    定框夾為ㄇ形桿，扣持座為長矩形框體，故引證案尚無法證明系爭案不具新穎性
    。
２、按專利法第九十八條第二項所稱之「既有之技術或知識」係指申請日之前，已見
    於國內外刊物或已公開使用之技術、知識者而言，其於申請當日之後公開或公告
    於刊物之技術、知識則不屬之。查引證案之申請日八十八年十月十一日，固然早
    於系爭案之申請日八十九年九月十六日，惟其公告日九十年九月一日，則較之系
    爭案之申請日八十九年九月十六日為晚，故系爭案申請日前，引證案尚非屬專利
    法第九十八條第二項所稱之「既有之技術或知識」，自不得作為論究系爭案進步
    性與否之依據。
五、綜上所述，原告之陳詞均不可採，則被告以引證案尚不足以證明系爭案有違首揭
    專利法第九十八條第一項第一款及第二項之規定，所為「異議不成立」之處分，
    揆諸首揭規定，並無違誤，訴願決定予以維持，亦無不合。原告徒執前詞，訴請
    撤銷訴願決定及原處分，並無理由，應予駁回。
六、本件事證已臻明確，兩造其餘攻擊防禦方法與本件判決結果不生影響，故不逐一
    論述，併此敘明。
據上論結，本件原告之訴為無理由，爰依行政訴訟法第九十八條第三項前段、第二百
十八條，民事訴訟法第三百八十五條第一項前段判決如主文。
中    華    民    國      九十三      年      八      月      十八      日
                              臺 北 高 等 行 政 法 院 第 一 庭
                                    審 判 長 法    官 徐瑞晃
                                             法    官 李得灶
                                             法    官 吳慧娟
右為正本係照原本作成。
如不服本判決，應於送達後二十日內，向本院提出上訴狀並表明上訴理由，如於本判
決宣示後送達前提起上訴者，應於判決送達後二十日內補提上訴理由書（須按他造人
數附繕本）。
中    華    民    國      九十三      年      八      月      十八      日
                                             書 記 官 劉道文
